臺灣臺北地方法院簡易民事判決
110年度北簡字第8156號
原      告  徐華（即徐瑛之繼承人）




被      告  劉英豪  

上列當事人間請求給付違約金事件，本院於民國一百一十一年六
月十五日言詞辯論終結，判決如下︰
    主    文
被告應給付原告新臺幣肆萬貳仟元，及自民國一百一十年二月十
八日起至清償日止，按年息百分之五計算之利息。
原告其餘之訴駁回。
訴訟費用新臺幣壹仟參佰參拾元由被告負擔新臺幣肆佰肆拾參元
，餘由原告負擔。
本判決第一項得假執行。但被告如以新臺幣肆萬貳仟元為原告預
供擔保，得免為假執行。
原告其餘假執行之聲請駁回。
    事    實
甲、原告方面：
一、聲明：㈠被告應給付原告新臺幣（下同）十二萬六千元，及
    自起訴狀送達翌日（即民國一百一十年二月十八日）起至清
    償日止，按年息百分之五計算之利息；㈡願供擔保請准宣告
    假執行。
二、陳述略稱：
  ㈠緣被繼承人即徐瑛於一百零八年十一月二十二日與被告劉英
    豪簽訂租賃契約書（下稱系爭租約），承租被告所有門牌號
    碼為臺北市○○區○○○路○○○號十三樓之房屋（下稱系爭房屋）
    作為住家使用，租賃期間自一百零八年十二月五日起至一百
    一十一年十二月四日止，共三年，租金每月四萬二千元。租
    約期間被告除對於由訴外人信義房屋股份有限公司（下稱信
    義房屋公司）所提供之系爭租約所載文句皆仔細閱覽外，尚
    要求檢視被繼承人徐瑛及原告之身分證件等資料，其後並在
    系爭租約第十八條後再手寫加註第四項規定。
　㈡惟被告竟於雙方簽約完成後，於被繼承人徐瑛準備搬入系爭
    房屋住居之際，向其表示不予出租，事出突然，導致已將原
    有住居處退租之被繼承人徐瑛，突然無處可為住居，並徒增
    另覓其他處所之費用、精神、時間之損失。被告於臺北市大
    安區有多間房屋出租，深具租賃經驗，既已於租賃前仔細查
    核被繼承人徐瑛及所需資訊始行簽約，實應知悉無故毀約將
    造成承租人之損失與折磨，竟如此率性而為，造成被繼承人
    徐瑛上述損失，嗣被繼承人徐瑛於一百一十年八月三日死亡
    ，經其繼承人即原告聲明承受訴訟在案，爰依系爭租約法律
    關係提起本件訴訟。
　㈢依系爭租約第十條第二項第二款、第十八條第四項前段之約
    定，該租約第十條雖係電腦打字「終止」之制式化文句，而
    於第十八第四項為手寫「解除」之文字註記，均指「不向後
    發生租賃契約效力」之法律效果，依契約解釋原則，應不妨
    礙原告據上開條文請求被告提前終止租約之損害賠償；又觀
    諸系爭租約第十八條第四項為手寫加註「需另加收違約金二
    個月」，即是於另外再加計之違約金額之約定，而依系爭租
    約第十條約定可知「二個月違約金」即是指「二個月租金額
    之違約金」甚明。是被繼承人徐瑛於一百零八年十一月二十
    八日簽訂系爭租約後，尚未入住前，被告無正當理由即向原
    告表示終止租約，依上開契約規定文義，可得請求未於一個
    月前告知之一個月租金違約金，及未租賃滿一年而提前要求
    解除租賃合約之另加二個月租金額之違約金損失，本件原告
    得向被告請求十二萬六千元之違約金賠償（計算式：42,000
    ×3＝126,000）。
　㈣依本院一百一十年八月十一日言詞辯論筆錄被告所述有關當
    初原告擔任系爭租約連帶保證人卻不提供證件部分，護照號
    碼是當初被告沒有寫，不是原告不肯寫，被告看了原告的證
    件才簽約。系爭租約是被告看過且條件是其寫上去的，並看
    過原告的證件才於系爭租約上簽名和收原告的錢，被告所提
    仲介公司即信義房屋公司人員的通聯資料是斷章取義。原告
    現在的房東很尊重隱私，也已依法租房子給原告，至於被告
    為什麼不出租系爭房屋的原因，原告只記得被告講一句話「
    我很有錢我想要租給什麼人就租給什麼人」，原告將押金給
    付被告，被告可以因為要滿足好奇心就不租房子？被告說沒
    辦法聯絡到原告是說謊，信義房屋公司人員是斷章取義。
三、證據：提出系爭租約影本一件、被告身分證件影本一件、被
    繼承人徐瑛護照影本一件、原告居留證影本一件、振興醫療
    財團法人振興醫院（下稱振興醫院）死亡證明書影本一件及
    繼承系統表影本一件為證。
乙、被告方面：
一、聲明：請求駁回原告之訴。
二、陳述略稱：
  ㈠本件被告不出租系爭房屋係因簽約的時候看被繼承人徐瑛身
    分證才知道其已屆高齡九十歲，是被告請信義房屋公司人員
    處理，該人員表示被繼承人徐瑛之女兒即原告願意做保證人
    ，簽約通常是繳一個月的租金及二個月房租做押金，原告表
    示未帶新臺幣故拿新加坡幣四千元，故雙方於系爭租約上註
    明原告改日拿新臺幣將新加坡幣換回，當晚信義房屋公司人
    員發現原告只有填姓名跟電話，系爭租約一式三份結果在給
    被告的正本上沒有寫身分證字號或統編，且也未附身分證明
    文件。
　㈡被告並未看過連帶保證人即原告的身分證件，有請信義房屋
    公司人員要求原告補件確認身分，第二天雙方約見面原告還
    是不提供護照影本，嗣信義房屋公司人員打電話也不接，後
    來雙方於一百零九年七月在大安區公所調解，調解的時候原
    告把四千元新加坡幣拿回去，但說要保留法律追訴權，再來
    就是一百一十年三月在法院調解也不成立，覺得原告要當保
    證人又不願提供身分證件很奇怪。
　㈢當初要原告簽連帶保證人，但其連護照號碼都不肯寫，還表
    示其為被繼承人徐瑛的女兒，原告跟被繼承人徐瑛一開始就
    騙稱是父女，姻親跟血親是完全兩回事，被告認為誠信有問
    題，因系爭租約有簽字，故原告就翻臉不肯提供證明文件，
    被告要求原告出示身分證明文件就會將系爭房屋出租，惟原
    告不肯出示身分證明文件，是系爭房屋就沒有出租予被繼承
    人徐瑛。被告跟信義房屋公司人員都沒有看過原告的身分證
    明文件，有必要可以請信義房屋公司人員來作證。
三、證據：提出信義房屋公司與原告通聯資料影本一件及系爭租
    約正本一件（已當庭發還）為證。
丙、本院依職權調閱被繼承人徐瑛及被告戶籍資料，並調取原告
    入出境資料。
    理    由
一、程序方面：按當事人死亡者，訴訟程序在有繼承人、遺產管
    理人或其他依法令應續行訴訟之人承受其訴訟以前當然停止
    ；第一百六十八條至第一百七十二條及前條所定之承受訴訟
    人，於得為承受時，應即為承受之聲明。他造當事人，亦得
    聲明承受訴訟。民事訴訟法第一百六十八條、第一百七十五
    條分別定有明文。經查，原告徐瑛起訴後於一百一十年八月
    三日死亡，其原請求部分，由其繼承人即原告徐華於一百一
    十年九月一日具狀聲明承受訴訟等情，有振興醫院死亡證明
    書、民事聲明承受訴訟狀及繼承系統表在卷可稽（參本院卷
    第八十三頁、第一○三頁至一○六頁），參酌前揭規定，程序
    並無不合，應予准許。
二、按當事人互相表示意思一致者，無論其為明示或默示，契約
    即為成立，民法第一百五十三條第一項定有明文。次按系爭
    租約第十條第二項約定：「依約定得終止租約者，租賃之一
    方應於一個月前通知他方；一方未為先期通知而逕行終止租
    約者，應賠償他方一個月（最高不得超過一個月）租金額之
    違約金。」。再按民事訴訟法第二百七十七條規定：「當事
    人主張有利於己之事實者，就其事實有舉證之責任，」；又
    原告對於自己主張之事實已盡證明之責後，被告對其主張，
    如抗辯其不實並提出反對之主張者，則被告對其反對之主張
    ，亦應負證明之責，此為舉證責任分擔之原則，最高法院十
    八年上字第二八五五號裁判意旨參照。另原告於起訴原因已
    有相當之證明，而被告於抗辯事實並無確實證明方法，僅以
    空言爭執者，當然認定其抗辯事實之非真正，而應為被告不
    利益之裁判，最高法院十八年上字第一六七九號裁判意旨參
    照。經查：㈠本件原告主張之事實，已據其提出系爭租約影
    本一件、被告身分證件影本一件、被繼承人徐瑛護照影本一
    件、原告居留證影本一件、振興醫院死亡證明書影本一件、
    繼承系統表影本一件為證，被繼承人徐瑛與被告業已於一百
    零八年四月二十九日簽立系爭租約，由原告擔任連帶保證人
    ，有系爭租約在卷可稽（參本院卷第十七頁至第三十三頁）
    ，且本院參諸系爭租約之內容，兩造就租賃標的、租賃範圍
    、租賃期間、租金金額等租賃契約必要之點均已意思表示一
    致，自於兩造簽立契約之時起即已成立，堪認原告主張之事
    實為真實；㈡被告雖辯稱其並未看過連帶保證人即原告的身
    分證件，要求原告補件確認身分，惟原告不願提供身分證件
    ，故系爭房屋並未出租被繼承人徐瑛云云，然原告否認並主
    張兩造於簽約時原告已提出證件予被告看過，又本件系爭租
    約業已成立，衡諸常情，契約之成立應以訂約雙方對於契約
    中必要之點存在意思表示一致為前提，被告於締約時如對原
    告擔任連帶保證人卻不願提供完整個資有疑義，事發當下應
    隨即反應，否則拒絕簽約，但卻未為反應，並於簽約後再後
    表示因原告未提供證件而不出租系爭房屋，殊難為被告有利
    之認定；㈢基上，被告未於一個月前先行通知被繼承人徐瑛
    而逕行終止系爭租約，陷高齡九十歲之被繼承人徐瑛突然無
    處可為住居而需另覓住處之窘境，原告依系爭租約第十條第
    二項之約定請求被告給付一個月租金額四萬二千元之違約金
    ，自有理由。
三、另按系爭租約第十八條第四項約定：「若未租賃滿一年，提
    前要求解除租賃合約，需另加收違約金二個月，一年以上未
    滿三年得提前要求解除租賃合約，應提前一個月通知，一方
    未為先期通知而逕行終止租約，應賠償他方一個月。」。又
    「當事人約定契約不履行之違約金過高者，法院固得依民法
    第二百五十二條以職權減至相當之數額，惟是否相當仍須依
    一般客觀事實、社會經濟狀況及當事人所受損害情形，以為
    酌定標準；約定之違約金是否過高，應就債務人若能如期履
    行債務時，債權人可得享受之一切利益為衡量之標準」（最
    高法院八十九年度台上字第二○二五號判決意旨參照）。經
    查：㈠被繼承人徐瑛於簽約時已九十歲，系爭租約之租期又
    長達三年，被告事後要求擔任連帶保證人之原告提供完整個
    資，以免被繼承人徐瑛若於一百零八年十二月五日起至一百
    一十一年十二月四日之租賃期間內不幸過世時，發生被告難
    以向連帶保證人催討租金之窘境（被繼承人徐瑛於一百一十
    年八月三日過世，確實在前揭租賃期間內），並非不合理之
    要求，且由被告提出信義房屋公司與原告通聯資料內容顯示
    ，原告當初雖同意擔任連帶保證人，但卻稱與被繼承人徐瑛
    間係父女關係（參本院卷第一五九頁），實際上則為夫妻關
    係（參本院卷第八十五頁），被告稱原告欠缺誠信，確實有
    此客觀事實；㈡被繼承人徐瑛遭遇被告毀約之狀況固屬事實
    ，但實際上其尚未遷入系爭房屋即遭毀約，所受損害依系爭
    租約第十條第二項獲取一個月租金額四萬二千元之違約金，
    應已足資彌補，此亦符合社會經濟狀況；㈢基上，原告依系
    爭租約第十八條第四項約定再請求兩個月租金額八萬四千元
    之違約金，顯屬過高，本院依民法第二百五十二條規定及前
    述最高法院裁判意旨所示之見解，認此部分違約金之請求應
    予酌減免除為適當。
四、綜上所述，原告本於系爭租約法律關係，依系爭租約第十條
    第二項、第十八條第四項之約定，請求被告給付原告十二萬
    六千元，及自起訴狀送達翌日（即一百一十年二月十八日）
    起至清償日止，按年息百分之五計算之利息，其請求於主文
    第一項之範圍內為有理由，應予准許。超過主文第一項範圍
    之請求，則屬無據，應予駁回。
五、本件係就民事訴訟法第四百二十七條第一項訴訟適用簡易程
    序所為被告一部敗訴之判決，依同法第三百八十九條第一項
    第三款規定，就被告敗訴部分應依職權宣告假執行。並依同
    法第三百九十二條第二項規定，就被告敗訴部分依職權宣告
    被告預供擔保後，得免為假執行。至於原告敗訴部分，原告
    之訴既經駁回，假執行之聲請失所附麗，應併予駁回。
六、本件訴訟費用額，依後附計算書確定如主文所示金額。
七、本件事證已臻明確，兩造其餘攻擊防禦方法，於本判決結果
    不生影響，爰不一一論述，併此敘明。
八、據上論結，原告之訴為一部有理由，一部無理由，依民事訴
    訟法第七十九條，判決如主文。
中　　華　　民　　國　　111 　年　　7 　　月　　14　　日
                              臺北簡易庭
                              法      官  文衍正
以上正本係照原本作成。
如對本判決不服，須於判決送達後二十日內向本庭（臺北市重慶
南路一段一百二十六巷一號）提出上訴狀。（須按他造當事人之
人數附繕本）。如委任律師提起上訴者，應一併繳納上訴審裁判
費。
中　　華　　民　　國　　111 　年　　7 　　月　　14　　日
                              書  記  官  高秋芬
訴訟費用計算書：
項        目             金  額（新臺幣）        備  註 
第一審裁判費　　           1,330元
合　　　　計　　     　    1,330元